【裁判字號】    98,訴,436
【裁判日期】    980610
【裁判案由】    損害賠償
【裁判全文】
臺灣桃園地方法院民事判決               98年度訴字第436號
原      告  乙○○
被      告  丙○○
            甲○○
上  二  人
訴訟代理人  何熏律師
上列當事人間，因本院98年度審簡字第8號傷害等案件，原告提起
附帶民事訴訟（98年度審附民字第5 號），經本院刑事庭移送，
於民國98年5 月11日言詞辯論終結，本院判決如下：
    主      文
被告應連帶給付原告新台幣參萬元，及自民國九十八年一月十日
起至清償日止，按週年利率百分之五計算之利息。
被告丙○○應再給付原告新台幣伍萬參仟貳佰陸拾伍元，及自民
國九十八年一月十日起至清償日止，按週年利率百分之五計算之
利息。
原告其餘之訴駁回。
訴訟費用由被告連帶負擔一百分之三，被告丙○○負擔一百分之
五，餘由原告負擔。
本判決第一項得假執行。但被告得以新台幣參萬元為原告預供擔
保後，免為假執行。
本判決第二項得假執行。但被告丙○○得以新台幣伍萬參仟貳佰
陸拾伍元為原告預供擔保後，免為假執行。
原告其餘假執行之聲請駁回。
    事實及理由
一、原告起訴主張兩造均為桃園縣桃園市○○路○段「冠桃園社
    區」住戶，原告並任社區管理委員會財務委員，因被告在社
    區違規停車，於民國96年8 月31日遭原告取締，進而對原告
    心生不滿；於同年9 月28日晚上8 時許，兩造在社區大廳相
    遇，被告丙○○竟出手毆打原告，致使原告受有右側頭皮及
    耳部挫傷、輕度腦震盪等傷害，須數次回院追蹤；另被告質
    疑婦科超音波檢查病歷與本案之關連，係因此事造成原告承
    受重大壓力，使體內原有之腫瘤產生惡化，檢具該項證明單
    純係為證明原告所受之痛苦；因此就本件傷害部分原告支出
    計有：醫療費用新台幣（下同）92,244元，往來醫院交通費
    用955 元，精神慰藉金損害406,801 元，總計50萬元。又上
    開事發當時嗣經其他住戶及警衛制止後，兩造進入社區管理
    中心辦公室內商談，詎被告竟又分別以「幹你娘老機巴」、
    「臭機巴」、「破麻」、「幹你娘」、「幹你老母」、「你
    他媽的」、「你操他媽的」、「不要臉」、「下賤」等語辱
    罵原告，致使原告之人格及名譽受有重大損害，為此原告亦
    向被告連帶請求精神慰藉金50萬元之損害。原告為高職畢業
    ，任職於物流公司，目前月薪約8 萬9 千8 百元。爰依民法
    第18條、第184 條第1 項前段、第185 條、第195 條第1 項
    提起本訴等語。並聲明：（一）被告丙○○應賠償原告50萬
    元，及自刑事附帶民事起訴狀繕本送達翌日（98年1 月10日
    ）起至清償日止，按週年利率百分之5 計算之利息。（二）
    被告應連帶給付原告50萬元，及自刑事附帶民事起訴狀繕本
    送達翌日（98年1 月10日）起至清償日止，按週年利率百分
    之5 計算之利息。暨聲明願供擔保請准宣告假執行。
二、被告則稱事發當晚係因被告先在大廳與管理員講話，原告進
    入大廳後對被告丙○○為挑釁行為，並以雨傘打被告甲○○
    ，被告丙○○見狀即上前出手阻止，嗣兩造互有拉扯，後來
    訴外人郭耀道出現，被告丙○○即遭訴外人郭耀道及原告共
    同毆打，經他人勸架後才在管理中心辦公室商談，被告甲○
    ○並未曾以髒話辱罵原告，至於被告丙○○係因被原告等人
    壓制地上在氣頭上，才為如起訴書所載事實。另關於原告請
    求金額部分，據診斷證明書所載，原告乃於96年9 月29日始
    赴桃園醫院急診然原告所檢具之車資單據，除2 張為當日之
    收據外，於分別為同年9 月28日、10月5 日、10月7 日則應
    予本案無關，若係門診追蹤部分，卻未見同日之收據，並無
    法證明係搭車前往署立桃園醫院，再者自社區搭車至桃園醫
    院之距離固定，然車資中卻有115 元及120 元不等，是除9
    月29日之部分外，應予本案無關；又醫療支出部分，原告所
    檢具者除前4 張為外科診療外，餘皆為長庚醫院婦科之診療
    ，雖如原告所稱為腫瘤惡化部分，然此與本案間應無因果關
    係存在；此外原告所請求之精神慰藉金406,801 元及50萬元
    亦不合理。被告丙○○及甲○○分別為高工及高職畢業，被
    告丙○○為鋼鐵公司負責人，被告甲○○亦任職於同一公司
    ，97年度所得各為9 萬5 千元及3 萬6 千元等語資為抗辯，
    並聲明原告之訴駁回，如受不利判決，願供擔保請准宣告免
    為假執行。
三、兩造不爭執事項：
(一)兩造於同年9 月28日晚上8 時許在社區大廳相遇。
(二)翻拍自社區辦公室攝影機之照片：兩造近距離衝突；原告與
    被告丙○○身體接觸、拉扯、被告丙○○向緊靠其身體原告
    方向為類似出拳之不明之肢體動作，原告亦有似因受外力曲
    體之動作；被告丙○○與訴外人郭耀道拉扯、到地，原告與
    被告甲○○近身爭執、拉扯，他人勸阻等影像。
(三)台灣桃園地方法院檢察署97年度他字第1283號傷害等案件（
    第8 ～12頁）社區辦公室錄音帶譯文：被告丙○○部分有：
    「幹你娘老機巴、臭機巴、破麻、幹你老母…」、「下流」
    「誰？調出來、調出來誰倒楣，你就有事情我告訴你，幹你
    老母、你他媽的，你在試試看，你他媽的，你在亂來你搞什
    麼」、「幹你娘、打你又怎樣」、「你她媽的」、「你操她
    媽的」、「我告訴你，你這個女人就是不夠光彩」等語；被
    告甲○○部分有「不要臉的東西」、「不要臉，你有種就正
    大光明的做，你偷偷摸摸的做，你不要臉」、「偷偷摸摸，
    不要臉，有種正大光明的做」、「你什麼東西啊，不要臉」
    、「不要臉下賤，你做了不要臉的事」、「我決定要把妳揪
    出來，除非妳不要做了」、「2 個人胡搞瞎搞」等語；原告
    有「誰不要臉，是你老公不要臉好不好」、「不知道誰臭，
    從住進來到現在都沒有付停車費」等語。
(四)訴外人即社區○○○○○道於臺灣桃園地方法院檢察署97年
    度他字第1283號傷害等案件證述當天我正在辦公室整理被告
    違規停車的資料，看到被告追打告訴人（原告），我有出面
    阻止，但被告丙○○將我推倒，繼續追打告訴人，後來我覺
    得很難看，就請雙方到辦公室談，公然侮辱部分所罵的三字
    經內容同告訴人所述等語；當時被告2 人是在辦公室罵告訴
    人，在場人員有警衛組長石金水、助理張宸瑜及一些住戶在
    門外面看，剩下就是我們4 個。當時門是開著的，其他人可
    隨時進去，因聲音很大聲經過都聽的到。（同上偵查卷97年
    5 月5 日、97年6 月30日訊問筆錄）。
(五)原告於96年9 月29日、30日赴署立桃園醫院就醫時，確受如
    右側頭皮及耳部、輕度腦震盪等傷害（卷附診斷證明書2 紙
    ）。
(六)被告因傷害等案件經98年度審簡字第8號刑事簡易判決判處
    被告有罪確定在案。
(七)原告因前述傷害於96年9 月29日赴署立桃園醫院就醫醫藥費
    105 元、550 元；96年9 月30日赴署立桃園醫院就醫醫藥費
    1,635 元；96年10月5 日赴署立桃園醫院就醫醫藥費385 元
    ；合計2,675 元。
(八)原告請求醫藥費92,244元，除（七）所載醫藥費2,675 元外
    ，餘均為原告自97年1 月30日起因婦科赴長庚醫院就醫醫藥
    費。
(九)原告於96年9 月29日、96年9 月30日、96年10月5 日赴署立
    桃園醫院就醫分別支出計程車車資115 元、120 元、115 元
    、11 5元及125 元合計590 元。
(十)原告請求車資955 元除（九）所載590 元外，其餘車資365
    元係96年9 月28日、96年10月7 日各支出車資110 元、255
    元，與（七）所載赴署立桃園醫院就醫無關。
四、兩造爭執事項：
(一)被告丙○○是否毆打原告致受有前述傷害？
(二)被告是否有兩造不爭執事項（三）社區辦公室錄音帶譯文所
    載傷害原告名譽之話語？
(三)兩造不爭執事項（七）所載赴署立桃園醫院就醫醫藥費合計
    長庚醫院就醫醫藥費2,675 元是否係因被告丙○○傷害行為
    所增加生活上需要之費用？
(四)兩造不爭執事項（八）所載原告自97年1 月30起因婦科赴長
    庚醫院之醫藥費是否係因被告丙○○傷害行為所增加生活上
    需要之費用？
(五)原告因被告丙○○傷害行為得請多少精神慰藉金？
(六)原告因被告傷害原告名譽得請多少精神慰藉金？
五、茲分述如下：
(一)原告主張其於同年9 月28日晚上8 時許在社區大廳受被告丙
    ○○傷害，致受有右側頭皮及耳部、輕度腦震盪；被告並以
    如兩造不爭執事項（三）所載言詞傷害其名譽等情，雖為被
    告所否認，惟原告此部分主張之事實，有兩造不爭執事項所
    載診斷書、照片、訴外人即社區○○○○○道於臺灣桃園地
    方法院檢察署97年度他字第1283號傷害等案件證述情節為證
    ，自為真實可採。原告所受傷害（身體、名譽）結果與被告
    之行為間，具相當因果關係。原告自得請求被告負侵權行為
    損害賠償之責。
(二)原告主張因前述傷害於96年9 月29日赴署立桃園醫院就醫醫
    藥費105 元、550 元；96年9 月30日赴署立桃園醫院就醫醫
    藥費1635元；96年10月5 日赴署立桃園醫院就醫醫藥費 385
    元，醫藥費合計2,675 元。另分別支出計程車車資資115 元
    、120 元、115 元、115 元及125 元，車資合計590 元等情
    ，已為被告所不爭執，並有醫療費用、車資收據在卷為憑。
    原告此部分主張，自為真實可採。
(三)按損害賠償之債，以有損害之發生及有責任原因之事實，並
    二者之間，有相當因果關係為成立要件。而所謂相當因果關
    係，係以行為人之行為所造成的客觀存在事實，為觀察的基
    礎，並就此客觀存在事實，依一般社會、生活經驗判斷，通
    常均有發生同樣損害結果之可能者，始得謂該行為人之行為
    與損害之間，具因果關係。查，原告再主張其因本件傷害承
    受重大壓力，致體內原有之腫瘤產生惡化，自97年1 月30起
    因婦科赴長庚醫院就醫醫藥費89,569元及車資365 元一事，
    已為被告所否認，並稱與本件傷害無因果關係等語。經查，
    原告因被告傷害行為所受右側頭皮及耳部、輕度腦震盪傷害
    ，依一般社會、生活經驗判斷，通常不致發生原告所稱腫瘤
    及其他婦科疾病，即與被告傷害行為不具相當因果關係。原
    告此部分此主張，於法未合，自非可採。
(四)精神慰藉金部分：
        按慰藉金之賠償以身體、健康、名譽遭受侵害，使精神
    上受有痛苦為必要，至其核給之標準固與財產上損害之計算
    不同，惟非不可斟酌雙方身分、資力與加害程度，及其他各
    種情形核定相當之數額。查，原告主張其受被告丙○○傷害
    、被告侮辱名譽受損，各請求被告丙○○給付406,801 元，
    被告連帶給付50萬元之精神慰藉金一事，惟為被告所爭執，
    並稱請求金額過高等語。經查，原告因被告行為，受有前述
    傷害及名譽損害，身體及精神上自受有痛苦，自得請求非財
    產上損害。本院審酌兩造衝突發生原因、經過，原告受有右
    側頭皮及耳部、輕度腦震盪傷，被告傷害手段、侮辱言詞內
    容，原告為高職畢業，任職於物流公司，目前月薪約8 萬9
    千8 百元，被告丙○○及甲○○分別為高工及高職畢業，被
    告丙○○為鋼鐵公司負責人，被告甲○○亦任職於同一公司
    ，97年度所得各為9 萬5 千元及3 萬6 千元等一切情狀，認
    原告就名譽受損部分請求被告連帶給付3 萬元，為適當；原
    告就傷害部分請求被告丙○○給付5 萬元。均應准許。
(五)綜上所述，原告就名譽受損部分得請求被告連帶給付精神慰
    藉金3 萬元；原告就傷害部分得請求被告丙○○給付醫藥費
    2,675 元、計程車車資115 元、120 元、115 元、115 元及
    125 元，車資590 元及精神慰藉金5 萬元合計53,265元。
六、從而，原告依據侵權行為之法律關係，請求被告連帶給付 3
    萬元，請求被告丙○○再給付53,265元，及均自98年1 月10
    日起至清償日止，按週年利率5 ％計算之法定遲延利息，為
    有理由，應予准許。逾此部分之請求，為無理由，不應准許
    。
七、本判決第1 、2 項所命給付金額合計未逾50萬元，爰依職權
    宣告假執行。被告陳明願供擔保聲請宣告免為假執行，經核
    並無不合，亦核定相當金額擔保之。
八、訴訟費用之依據：民事訴訟法第79條、第85條第1 項但書、
    第2項。
中    華    民    國    98    年     6     月    10   日
                  民事第三庭    法  官   張天民
以上正本係照原本作成
如對本判決上訴，須於判決送達後20日內向本院提出上訴狀
中    華    民    國    98    年     6     月    10   日
                                書記官   崔青菁


司法院資訊處製作；財團法人民間司法改革基金會備份。
